臺灣新竹地方法院民事裁定
111年度消債職聲免字第9號
聲  請  人  
即債務人    史譁蘦  

代  理  人  陳孟彥律師
相  對  人  
即債權人    台北富邦商業銀行股份有限公司

法定代理人  陳聖德  


相  對  人  
即債權人    國泰世華商業銀行股份有限公司

法定代理人  郭明鑑  
代  理  人  王行正（兼送達代收人）

相  對  人  
即債權人    遠東國際商業銀行股份有限公司

法定代理人  侯金英  


相  對  人  
即債權人    中國信託商業銀行股份有限公司

法定代理人  利明献  


相  對  人  
即債權人    萬榮行銷股份有限公司

法定代理人  呂豫文  
相  對  人  
即債權人    台新資產管理股份有限公司

法定代理人  吳統雄  


上列當事人因消費者債務清理事件聲請免責，本院裁定如下：
    主  文
聲請人即債務人史譁蘦不予免責。
    理  由
一、按法院為終止或終結清算程序之裁定確定後，除法院裁定開
    始清算程序後，債務人有薪資、執行業務所得或其他固定收
    入，扣除自己及依法應受其扶養者所必要生活費用之數額後
    仍有餘額，而普通債權人之分配總額低於債務人聲請清算前
    二年間，可處分所得扣除自己及依法應受其扶養者所必要生
    活費用之數額者；抑或債務人有下列各款情形之一者：(1)
    於7年內曾依破產法或本條例規定受免責；(2)故意隱匿、毀
    損應屬清算財團之財產，或為其他不利於債權人之處分，致
    債權人受有損害；(3)捏造債務或承認不真實之債務；(4)聲
    聲請清算前2年內，因消費奢侈商品或服務、賭博或其他投
    機行為，所負債務之總額逾聲請清算時無擔保及無優先權債
    務之半數，而生開始清算之原因；(5)於清算聲請前1年內，
    已有清算之原因，而隱瞞其事實，使他人與之為交易致生損
    害；(6)明知已有清算原因之事實，非基於本人之義務，而
    以特別利於債權人中之一人或數人為目的，提供擔保或消滅
    債務；(7)隱匿、毀棄、偽造或變造帳簿或其他會計文件之
    全部或一部，致其財產之狀況不真確；(8)故意於財產及收
    入狀況說明書為不實之記載，或有其他故意違反本條例所定
    義務之行為，致債權人受有損害，或重大延滯程序外，應以
    裁定免除債務人之債務。但債務人證明經普通債權人全體同
    意者，不在此限，消費者債務清理條例（下稱消債條例）第
    132條、第133條及第134條定有明文。前三條情形，法院於
    裁定前應依職權調查，或命管理人調查以書面提出報告，並
    使債權人、債務人有到場陳述意見之機會，消債條例第136
    條亦有明文。
二、經查：
(一)聲請人前因有不能清償債務之情事，於民國（下同）110年5
    月11日向本院聲請清算，經本院以110年度消債清字第21號
    裁定自111年3月16日下午4時起開始清算程序，惟因債務人
    財產不敷清償繼續進行清算程序所需之財團費用及債務，而
    同時終止清算程序確定在案，本件普通債權人因終止清算而
    未受任何分配，業經本院依職權調閱上開案卷查明屬實。依
    首揭規定，本院即應審酌債務人有無消債條例所定不免責之
    情形。經本院通知全體債權人及債務人到場、函詢各全體無
    擔保債權人陳述意見，除債權人萬榮行銷股份有限公司未表
    示意見，其餘債權人皆具狀表示不同意債務人免責。
(二)聲請人有消債條例第133條所規定應不免責之情事存在：
  ⒈聲請人開始清算程序後之收支情形：法院裁定開始清算程序
    後，債務人有薪資、執行業務所得或其他固定收入，扣除自
    己及依法應受其扶養者所必要生活費用之數額後仍有餘額，
    應依消債條例第133條為不免責裁定之審查。經聲請人陳報
    每月收入並無變動（見本院卷第49、78頁），並提出員工職
    務證明書在卷可佐（見本院卷第51頁），依上開員工職務證
    明書，聲請人於105年3月1日起迄今起任職於遠見建設有限
    公司擔任停車場收費員，每月收入20,000元，是依本院110
    年度消債清字第21號裁定認定債務人每月收入20,000元，作
    為聲請人經裁定開始清算後及目前每月可處分所得之依據；
    就聲請人開始清算後及目前每月生活必要支出部分，經聲請
    人於111年9月20日到庭陳述：依准予清算裁定認定伊次子領
    取低收補助6,358元，惟次子自111年1月起未再領取低收補
    助，伊每月支出增加1,000元至2,000元。因為伊現在改領中
    低收入補助，中低收入就沒有低收補助款項（改為中低收入
    ）是因為長子有打工等語（見本院卷第78-79頁），本院110
    年度消債清字第21號裁定認定聲請人每月必要支出應以16,9
    46元為合理，而聲請人上開陳述其次子現未領取低收補助，
    聲請人每月必要支出增加1,000元至2,000元，則取其平均值
    ，聲請人每月必要支出增加約1,500元，是聲請人開始清算
    後及目前每月必要支出應以18,446元為合理。依此，足認聲
    請人於裁定開始清算後，其每月固定收入扣除必要支出後仍
    有餘額，自符合消債條例第133條前段之規定。
  ⒉就聲請人於聲請清算前二年間（即自108年5月至110年4月止
    ），可處分所得扣除自己及依法應受其扶養者所必要生活費
    用之數額之部分：查聲請人於108年5月至110年4月間均於遠
    見建設有限公司擔任停車場收費員，領時薪，每月實領薪資
    20,000元，此有員工職務證明書在卷可稽（見本院卷第51頁
    ），是聲請人於聲請清算前二年收入總額為480,000元（計
    算式：20,000元×24月）；另聲請人聲請清算前二年之生活
    必要支出，應以本院110年度消債清字第21號准予其清算之
    裁定認定之16,946元為合理。依此，聲請人聲請清算前二年
    內之必要支出總額為406,704元(計算式：16,946元×24月）
    。是聲請人於聲請清算前二年內可處分所得扣除前揭自己及
    依法應受其扶養者所必要生活費用後餘額為73,296元（計算
    式：480,000元－406,704元）。準此，聲請人於裁定開始清
    算後，其每月固定收入扣除必要支出後仍有餘額，而本件普
    通債權人分配總額為零元，是本件債權人分配總額顯低於聲
    請人即債務人聲請清算前二年間，可處分所得扣除自己必要
    生活費用之數額，該當消債條例第133條規定應不免責之情
    形，聲請人又無法提出業經普通債權人同意之證明，依前引
    消債條例第133條規定，聲請人自應不予免責。
(三)另債權人主張請法院審酌債務人有無消債條例第134條各款
    之情形云云，惟消債條例關於清算程序係以免責主義為原則
    ，不免責為例外，倘債權人主張債務人有消債條例第134條
    各款所定不免責之情事，即應由債權人就債務人有合於上開
    各款要件之事實，提出相當之事證證明之，惟債權人既均未
    具體說明或提出相當事證證明，且本院復查無聲請人有何消
    債條例第134條所列各款之不免責事由，自難認聲請人有消
    債條例第134條各款所定之情事。
三、綜上所述，聲請人於開始清算後有固定收入，於扣除自己及
    依法應受其扶養者所需必要生活費用後，仍有餘額，而普通
    債權人依清算程序受分配之總額，低於聲請人於聲請清算前
    二年間可處分所得扣除自己及受其扶養者所必要生活費用之
    數額，依消債條例第133條前段規定，應為不免責之裁定，
    聲請人復未經普通債權人同意其免責，情節又非屬輕微，無
    例外得以免責之情事，揆諸上開規定，聲請人應不予免責，
    爰裁定如主文。至債務人受不免責之裁定確定後，繼續清償
    本件之債權人達消債條例第141條所規定之數額，即前述之7
    3,296元，得再聲請法院裁定免責，附此敘明之。
四、爰裁定如主文。
中　　華　　民　　國　　111 　年　　10　　月　　24　　日
                  民事第一庭法　　　官　楊明箴
上為正本係照原本作成
如不服本裁定，應於裁定送達後10日內，以書狀向本院提出抗告
，並繳納抗告費新臺幣1千元
中　　華　　民　　國　　111 　年　　10　　月　　24　　日
                            書　記　官　王明